【裁判字號】    89,易,2850
【裁判日期】    900118
【裁判案由】    偽造文書
【裁判全文】
臺灣臺北地方法院刑事判決                        八十九年度易字第二八五○號
    公  訴  人  臺灣臺北地方法院檢察署檢察官
    被      告  甲○○
右列被告因偽造文書案件，經檢察官聲請以簡易判決處刑（八十九年度偵字第一八一
九二號），經本院新店簡易庭n認不宜以簡易判決處刑移送本院，本院依通常程序審
理，判決如左：
    主  文
甲○○行使變造特許證，足以生損害於公眾，處拘役參拾日，如易科罰金以參佰元折
算壹日。
扣案黏貼於車號「ＷＧ─１７９１」號自小客車號牌上印有「ＹＥ－３９５５」字樣
之製品壹張沒收之。
    事  實
一、甲○○名下擁有懸掛車號「ＹＥ─３９５５」號及「ＷＧ─１７９１」號牌之自
    小客車各一部，因車號「ＹＥ─３９５５」號之自小客車汽車號牌，於民國八十
    九年八月二十六日下午四時許，在臺北縣新店市○○路一二六號前遺失其中一面
    ，乃分別向臺北縣警察局新店分局警備隊及公路監理機關申報遺失、補發，然因
    其無力繳納積欠之罰鍰而未獲補發汽車號牌。加以其並未通過汽車駕駛執照之考
    驗，平日在屏東地區均無照駕駛汽車，惟恐在前往大臺北地區工作期間，因上開
    車號「ＹＥ─３９５５」號之自小客車僅懸掛一面汽車號牌，於為警盤查時查獲
    無照駕駛之行為而遭致舉發罰鍰，竟基於變造特種文書之犯意，於八十九年九月
    七日，假屏東縣潮洲鎮某廣告招牌製造店，利用年籍資料不詳之不知情成年男子
    為其製作印有「ＹＥ－３９５５」字樣之白底黑字製品一紙後，由甲○○於同年
    九月八日上午在其住處，將之黏貼於車號「ＷＧ─１７９１」之汽車號牌上，而
    變造車號「ＷＧ─１７９１」之汽車號牌一面，並旋將變造完成之汽車號牌懸掛
    於車號「ＹＥ－３９５５」號自小客車上使用而行使之，足以生損害於公路監理
    機關對於汽車牌照管理之正確性。嗣於同年九月九日下午一時許，因甲○○駕駛
    上開懸掛變造汽車號牌之自小客車，為警在台北市○○路與景中路路口查獲，並
    扣得上開變造之汽車號牌一面，而得悉上情。
二、案經台北市政府警察局文山第一分局報請臺灣臺北地方法院檢察署檢察官偵查聲
    請簡易判決處刑，經本院新店簡易庭移送本院依通常程序審理。
    理  由
一、右揭事實，業據被告甲○○迭於警訊、偵查及本院審理中供承在卷，且有被告以
    黏貼之方式，將車號「ＷＧ─１７９１」號之汽車號牌變造為車號「ＹＥ－３９
    ５５」號之汽車號牌一面扣案及臺北縣警察局車牌遺失證明單（《八八》北警刑
    車字第○○六七八七二號）、中華民國交通部汽車行車執照、車輛竊盜車牌遺失
    竊資料個別查詢報表─查詢車牌認可資料、車籍作業系統─查詢認可資料等件附
    卷可稽（見八十九年度偵字第一八一九二號偵查卷第七、八、十一、十二、十三
    頁）。被告出於任意性之自白，核有扣案之變造汽車號牌一面及車牌失竊紀錄及
    汽車所有權查詢資料，可資為補強證據，足信其自白與事實相符，而堪採為證據
    。本件事證明確，被告犯行堪以認定，應予依法論科。
二、按汽車牌照包括號牌、行車執照及拖車使用證，為行車之許可憑證，由汽車所有
    人向公路監理機關申請登記，經繳清違規罰鍰及未繳納之汽車燃料使用費並檢驗
    合格後發給之，道路交通安全規則第八條前段定有明文，從而汽車號牌之性質，
    應評價為刑法第二百十二條之特許證。核被告甲○○將印有「ＹＥ－３９５５」
    字樣之製品黏貼於車號「ＷＧ─１７９１」號自小客車號牌上，並旋掛於車輛行
    使之所為，係犯刑法第二百十六條、第二百十二條之行使變造特許證罪（最高法
    院六十三年台上字第一五五○號判例意旨謂：「汽車牌照為公路監理機關所發給
    ，固具有公文書性質，惟依道路交通安全規則第十二條《舊》規定，汽車牌照僅
    為行車之許可憑證，自屬於刑法第二百十二條所列特許證之一種。對變造汽車牌
    照，即無依同法第二百十一條之變造公文書罪論處之餘地」，亦同此見解）。被
    告利用不知情之成年男子印製「ＹＥ－３９５５」字樣之白底黑字製品，為間接
    正犯。又被告變造汽車號牌後進而持以懸掛行使，其變造之低度行為應為行使之
    高度行為所吸收，不另論擬。爰審酌被告為逃避無照駕駛之取締舉發，竟異想天
    開，以黏貼之方式，將車號「ＷＧ─１７９１」號自小客車號牌變造為「ＹＥ－
    ３９５５」，而懸掛車上行使之犯罪動機、目的、犯罪手段，及其品行、智識程
    度、所生危害、犯後態度良好等一切情狀，量處如主文所示之刑。被告行為後，
    刑法第四十一條已於九十年一月四日修正，嗣經總統於九十年一月十日公布，並
    自同年一月十二起生效，依現行刑法第四十一條第一項前段：「犯最重本刑為五
    年以下有期徒刑以下之罪，而受六個月以下有期徒刑或拘役之宣告，因身體、教
    育、職業、家庭之關係或其他正當事由，執行顯有困難者，得以一元以上三元以
    下折算一日，易科罰金」之規定，較之修正前之刑法第四十一條以「犯最重本刑
    為三年以下有期徒刑以下之罪，而受六個月以下有期徒刑或拘役之宣告」，始得
    易科罰金之規定，以修正後現行刑法第四十一條第一項前段之規定有利於被告，
    被告行為時雖在刑法第四十一條修正生效之前，惟依刑法第二條第一項前段規定
    ，仍應適用裁判時即修正後之刑法第四十一條第一項前段規定諭知易科罰金之折
    算標準。扣案車號「ＷＧ─１７９１」號自小客車號牌一面，為交通監理機關所
    發給，並非被告所有，依法尚不得沒收；至黏貼於其上印有「ＹＥ－３９５５」
    字樣之製品（白底黑字）一張，為被告所有供犯罪所用之物，已據被告供承在卷
    ，爰依刑法第三十八條第一項第二款沒收之。公訴人認整面汽車號牌均應沒收」
    ，尚有未洽，附此敘明。
據上論斷，應依刑事訴訟法第四百五十二條、第二百九十九條第一項前段，刑法第二
條第一項前段、第二百十六條、第二百十二條、第四十一條第一項前段、第三十八條
第一項第二款，罰金罰鍰提高標準條例第一條前段、第二條，判決如主文。
本案經檢察官蔡興華到庭執行職務。
中      華      民      國      九十      年      一      月    十八    日
                                          臺灣臺北地方法院刑事第六庭
                                              法  官  吳  秋  宏
右正本證明與原本無異。
如不服本判決，應於判決送達後十日內，向本院提出上訴狀。
                                              書記官  林  碧  華
中      華      民      國      九十      年      一       月    二十    ?
附錄本案論罪科刑法條全文：
刑法第二百十二條
偽造、變造護照、旅券、免許證、特許證及關於品行、能力、服務或其他相類之證書
、介紹書，足以生損害於公眾或他人者，處一年以下有期徒刑，拘役或三百元以下罰
金。
刑法第二百十六條
行使第二百十條至第二百十五條之文書者，依偽造、變造文書或登載不實事項或使登
載不實事項之規定處斷。


司法院資訊處製作；財團法人民間司法改革基金會備份。
